【裁判字號】    97,消債更,1823
【裁判日期】    980206
【裁判案由】    聲請更生程序
【裁判全文】
臺灣高雄地方法院民事裁定          97年度消債更字第1823號
聲  請  人  甲○○
                        樓
代  理  人  郭寶蓮律師
上列當事人因消費者債務清理事件聲請更生，本院裁定如下：
    主      文
聲請人甲○○自民國九十八年二月六日十七時起開始更生程序。
命司法事務官進行本件更生程序。
    理      由
一、聲請意旨略以：聲請人前與如附表3 至9 所示之銀行訂定消
    費借貸、信用卡或現金卡契約，致積欠無擔保債務合計新台
    幣（下同）1,107,733 元，因無法清償債務，而於民國95年
    8 月間，依金融主管機關協調成立之中華民國銀行公會會員
    辦理消費金融案件無擔保債務協商機制，與最大債權銀行安
    泰商業銀行股份有限公司（下稱安泰銀行）達成分期還款協
    議，同意自95年9 月起，以分120 期，年利率5%，於每月10
    日應償還11,749元之方式，償還前開債務。惟協商當時尚有
    富邦商業銀行股份有限公司（下稱富邦銀行）之房屋貸款未
    納入協商範圍內，故每月需繳交上開協商金額外，尚需繳付
    富邦銀行約8,000 元，又聲請人每月薪資僅約18,000元至22
    ,000 元 ，故在扣除必要生活費用後實在入不敷出，而無法
    繼續履行上開分期還款協議，不得已毀諾，未再按期清償，
    實已陷於不能清償債務之情形。又聲請人於更生聲請前因有
    富邦銀行之信用貸款及台灣中小企業銀行之信用貸款未參與
    協商，而再依消費者債務清理條例（下稱消債條例）之規定
    ，向最大債權金融機構富邦銀行申請前置協商，惟遭富邦銀
    行以不符合此機制申請資格為由退件，致協商不協立，爰依
    消債條例之規定聲請更生等語。
二、按債務人不能清償債務或有不能清償之虞者，得依本條例所
    定更生程序，清理其債務；債務人無擔保或無優先權之債務
    總額未逾1,200 萬元者，於法院裁定開始清算程序或宣告破
    產前，得向法院聲請更生；法院開始更生程序之裁定，應載
    明其年、月、日、時，並即時發生效力；法院裁定開始更生
    或清算程序後，得命司法事務官進行更生或清算程序，必要
    時得選任律師、會計師或其他適當之自然人或法人一人為監
    督人或管理人，此為消債條例第3 條、第42條第1 項、第45
    條第1 項、第16條第1 項分別定有明文。
三、聲請人主張其雖曾與附表編號3 至9 所示銀行，依中華民國
    銀行公會會員辦理消費金融案件無擔保債務協商機制與安泰
    銀行達成分期還款之協議，但附表1 至2 之富邦銀行及台灣
    中小企業銀行之債務未參與當時之協商，經依消債條例之規
    定，向最大債權金融機構富邦銀行協商後，遭退件致協商不
    成立等事實，業據其提出前置協商退件通知函、前置協商申
    請書、協議書、無擔保債務還款計劃、財團法人金融聯合徵
    信中心當事人綜合信用報告、財團法人金融聯合徵信中心債
    務清理條例前置協商專用債權人清冊、協議書、無擔保債務
    還款計劃、前置協商退件通知函等（見本院卷第13頁至16頁
    、第19頁至第27頁），堪信真實，足認聲請人已依消債條例
    第151 條第1 項規定進行協商程序而不成立甚明。故本件所
    應審究者厥為聲請人是否有不能清償債務或不能清償之虞之
    情形。
四、經查：
  (一)依聲請人所提出97年1 月至11月薪資袋（見本院卷第39頁至
    40頁、第114 頁），其97年1 月至11月之薪資給付總額為22
    0,500 元，故其每月薪資應以20,045元計（計算式：220,50
    0 元÷11=20,045 元）。就聲請人本人之必要生活支出部份
    ，因消債條例之立法目的，係為使不幸陷入經濟困境之人得
    以清理債務、重建生活，並在清理過程中能保有符合人性尊
    嚴之最低基本生活，而非維持債務人過去慣常之寬逸生活，
    故並非由聲請人任意主張其基本生活費用之數額，否則將造
    成揮霍無度以致清償能力降低，反而易使更生程序無從進行
    ，因此本院認應以內政部所公告之98年度台灣省低收入戶最
    低生活費用每人每月為9,660 元為標準，計算聲請人本人之
    必要生活支出始為合理。
  (二)此外，聲請人自承名下之房屋貸款由其與配偶黃證彥共同分
    擔，並提出房屋貸款轉帳證明、建物及土地登記謄本等（見
    本院卷第34頁至36頁、第101 頁至104 頁）為憑，依前揭轉
    帳證明，足徵聲請人之房屋貸款每月應繳數額為8,354 元，
    故聲請人就此部分每月應分擔支付4,177 元。是以，依聲請
    人97年每月收入為20,045元計算，扣除其個人生活開銷及應
    繳之房屋貸款後僅餘6,208 元（計算式：20,045元－9,660
    元－4,17 7元＝6,208 元）可資運用，顯已不足清償原應繳
    納之協商款，故客觀上堪認其確已陷於不能清償之情形。
五、綜上所述，聲請人有不能清償債務之情事，其無法清償如附
    表編號2 至9 所示之無擔保債務未逾1,200 萬元，且無消債
    條例第46條各款所定應駁回更生聲請之事由存在，故聲請人
    聲請本件更生，即無不合，應予准許，爰裁定如主文第一項
    所示，並依上開規定命司法事務官進行本件更生程序，爰裁
    定如主文第二項所示。
六、依消費者債務清理條例第11條第1 項、第45條第1 項、第16
    條第1 項，裁定如主文。
中    華    民    國    98    年    2     月    6     日
                民事第五庭    法      官  鄭凱文
上為正本係照原本作成。
本件不得抗告。
本裁定已於民國98年2月6日17時公告。
中    華    民    國    98    年    2     月    6     日
                              書  記  官 張家瑜
附表：
┌──┬────────────┬────────┬──────┐
│編號│債權人                  │金額（新台幣）  │種    類    │
├──┼────────────┼────────┼──────┤
│ 一 │台北富邦銀行            │1,332,000元     │房屋貸款    │
├──┼────────────┼────────┼──────┤
│ 二 │台灣中小企業銀行        │27,580   元     │消費借貸    │
├──┼────────────┼────────┼──────┤
│ 三 │渣打國際商業銀行        │236,000  元     │消費借貸    │
├──┼────────────┼────────┼──────┤
│ 四 │聯邦銀行                │112,277  元     │消費借貸    │
├──┼────────────┼────────┼──────┤
│ 五 │匯豐銀行                │49,150   元     │消費借貸    │
├──┼────────────┼────────┼──────┤
│ 六 │玉山銀行                │51,771   元     │消費借貸    │
├──┼────────────┼────────┼──────┤
│ 七 │萬泰銀行                │244,185  元     │消費借貸    │
├──┼────────────┼────────┼──────┤
│ 八 │安泰銀行                │248,000  元     │消費借貸    │
├──┼────────────┼────────┼──────┤
│ 九 │中國信託銀行            │201,708  元     │消費借貸    │
├──┴────────────┼────────┴──────┤
│   合             計          │2,502,671元                   │
└───────────────┴───────────────┘


司法院資訊處製作；財團法人民間司法改革基金會備份。
